【裁判字號】    98,訴,643
【裁判日期】    980629
【裁判案由】    毒品危害防制條例
【裁判全文】
臺灣板橋地方法院刑事判決               98年度訴字第643號
公  訴  人  臺灣板橋地方法院檢察署檢察官
被      告  甲○○
                    現在臺灣臺北監獄臺北分監另案執行中
上列被告因毒品危害防制條例案件，經檢察官提起公訴（97年度
毒偵字第9113號），被告於準備程序中就被訴事實為有罪之陳述
，本院合議庭裁定由受命法官獨任行簡式審判程序，並判決如下
：
    主    文
甲○○施用第一級毒品，累犯，處有期徒刑捌月。
    事    實
一、甲○○前於民國87年間因施用毒品案件，經觀察勒戒後認無
    繼續施用毒品之傾向，而於87年12月10日獲釋出所，並經臺
    灣板橋地方法院檢察署檢察官以87年度偵字第26081 號為不
    起訴處分確定。又於88年間因施用毒品案件，經觀察勒戒後
    認有繼續施用毒品之傾向，而於88年11月9 日入戒治處所接
    受強制戒治，89年5 月12日停止戒治，而其此次施用第二級
    毒品犯行經檢察官依法起訴後，本院則以89年度易字第36號
    判處有期徒刑5 月確定，另其於87年間又因竊盜、傷害案件
    ，經本院分別以87年度易字第5088號判處有期徒刑3 月，及
    以88年度易緝字第261 號判處有期徒刑3 月確定，嗣上開3
    罪經本院以89年度聲字第1491號定其應執行刑為有期徒刑1
    年2 月後，自前揭89年5 月12日停止戒治起開始執行，迄90
    年6 月23日執行完畢，原強制戒治部分亦於89年11月1 日執
    行完畢。惟其於前揭強制戒治執行完畢後5 年內之94年1 月
    16日起至94年1 月21日晚上11時許止，竟再犯連續施用第一
    級毒品罪及連續施用第二級毒品罪，經本院以94年度訴字第
    560 號分別判處有期徒刑10月、6 月，應執行有期徒刑1 年
    2 月確定。又於同年間因贓物案件，經本院以94年度簡字第
    1110號判處有期徒刑4 月確定。另於同年間因施用第一級毒
    品案件，經本院以94年度訴字第1768號判處有期徒刑9 月確
    定，再經本院以96年度聲減字第26號減為有期徒刑4 月15日
    。其後，甲○○於94年10月3 日入監接續執行前開4 罪，迄
    96年7月1日縮刑期滿執行完畢。
二、詎仍不思戒除毒癮，猶於97年10月18日9 時30分採尿前回溯
    26小時內之某時許，在臺北縣板橋市○○路○ 段212 巷21號
    之4 住處內，以將海洛因粉末摻入香菸內點燃吸入其煙霧之
    方式，施用第一級毒品海洛因1 次。嗣其於97年10月18日4
    時30分許，在臺北縣新店市○○路82號另犯竊盜案件時為警
    查獲，其後同意接受員警採尿，經送驗後確認其尿液呈鴉片
    陽性反應，因而查悉上情。
三、案經臺北市政府警察局文山第一分局移送臺灣板橋地方法院
    檢察署檢察官偵查後起訴。
    理    由
一、上開犯罪事實，業據被告於本院審理時自白不諱，而其為警
    查獲後所採尿液經送請臺灣尖端先進生技醫藥股份有限公司
    檢驗後，確呈鴉片陽性反應乙節，有毒品案件尿液檢體編號
    及姓名對照表、臺灣檢驗科技股份有限公司濫用藥物檢驗報
    告各1 紙附卷可稽（毒偵卷第6 、8 頁），足徵被告前開自
    白應與事實相符，堪可採信。綜上，本件事證明確，被告犯
    行堪以認定。
二、按觀察、勒戒或強制戒治執行完畢釋放後，5 年內再犯施用
    第一、二級毒品之罪者，檢察官應依法追訴，毒品危害防制
    條例第23條第2 項定有明文。本案被告犯罪時間距離前次強
    制戒治執行完畢日（即89年11月1 日）雖已逾5 年，惟按「
    施用第一、二級毒品為犯罪行為，毒品危害防制條例第10條
    第1 項及第2 項各定有處罰明文。故施用該毒品者，依前揭
    規定本應科以刑罰，惟基於施用毒品之人，兼有病患屬性，
    乃於刑事政策上對合於一定條件之施用者，依同條例第20條
    、第23條之規定，施以觀察、勒戒及強制戒治之治療，期以
    保安處分替代刑罰，戒斷其身、心癮。嗣因其程序過於繁雜
    ，上揭條例於92年7 月9 日修正公布，自93年1 月9 日施行
    ，將該第20條、第23條之保安處分程序，單純區分為『初犯
    』、『5 年內再犯』及『5 年後再犯』3 種；依其立法理由
    之說明：『初犯』，經觀察、勒戒或強制戒治後，應為不起
    訴處分或不付審理之裁定；經觀察、勒戒或強制戒治執行完
    畢釋放後，『5 年內再犯』者，因其再犯率甚高，原實施之
    觀察、勒戒及強制戒治既已無法收其實效，爰依法追訴或裁
    定交付審理。至於經觀察、勒戒或強制戒治執行完畢釋放後
    ，『5 年後再犯』者，前所實施之觀察、勒戒或強制戒治已
    足以遮斷其施用毒品之毒癮，為期自新及協助其斷除毒癮，
    仍適用『初犯』規定，先經觀察、勒戒或強制戒治之程序。
    從而依修正後之規定，僅限於『初犯』及『5 年後再犯』二
    種情形，始應先經觀察、勒戒或強制戒治程序，不能逕行起
    訴，亦即設為施用毒品罪起訴條件之限制。但倘被告於5 年
    內已再犯，經依法再為保安處分或追訴處罰者，縱其第3 次
    （或第3 次以上）施用毒品之時間，在初犯之保安處分執行
    完畢釋放5 年以後，即非屬『5 年後再犯』之情形，且因前
    有『5 年內再犯』情形，顯見其再犯率甚高，原實施之保安
    處分無法收其實效，毋庸仍予寬典處遇，而應依該條例第10
    條逕予刑罰制裁。至於第3 次（或第3 次以上）施用毒品之
    時間，是否宜有期間限制？以多久為適宜？則分屬刑事政策
    、專門醫學之範圍，非審判機關所能決定，有待循立法途徑
    解決（修正前肅清煙毒條例第9 條第7 項規定施用毒品斷癮
    後，三犯者，處死刑或無期徒刑，即本此旨），此為本院最
    新之統一見解」（最高法院98年度台非字第128 號判決參照
    ）。查被告於89年11月1 日強制戒治執行完畢後5 年內之94
    年1 月16日起至94年1 月21日晚上11時許止，已再犯連續施
    用第一級毒品罪及連續施用第二級毒品罪，經本院以94年度
    訴字第560 號分別判處有期徒刑10月、6 月，應執行有期徒
    刑1 年2 月確定，有臺灣高等法院被告前案紀錄表附卷足參
    ，其既已於強制戒治執行完畢釋放後5 年內，再犯前揭施用
    第一、二級毒品罪，則檢察官對其提起公訴，即屬合法。
三、核被告所為，係犯毒品危害防制條例第10條第1 項之施用第
    一級毒品罪。其施用前持有第一級毒品海洛因之低度行為，
    為施用之高度行為所吸收，不另論罪。次查被告於94年間因
    施用第一、二級毒品罪，經本院以94年度訴字第560 號分別
    判處有期徒刑10月、6 月，應執行有期徒刑1 年2 月確定。
    又於同年間因贓物案件，經本院以94年度簡字第1110號判處
    有期徒刑4 月確定。另於同年間因施用第一級毒品案件，經
    本院以94年度訴字第1768號判處有期徒刑9 月確定，再經本
    院以96年度聲減字第26號減為有期徒刑4 月15日。其於94年
    10月3 日入監接續執行前開4 罪後，迄96年7 月1 日縮刑期
    滿執行完畢，有臺灣高等法院被告前案紀錄表附卷可稽，其
    於有期徒刑執行完畢後5 年以內，故意再犯本件有期徒刑以
    上之罪，為累犯，應依刑法第47條第1項 規定，加重其刑。
    爰審酌被告犯罪之動機目的，智識程度，施用毒品非但戕害
    自己身心，亦妨害社會善良秩序，及其犯後坦認犯行態度良
    好等一切情狀，量處如主文所示之刑。
四、按除被告所犯為死刑、無期徒刑、最輕本刑為3 年以上有期
    徒刑之罪或高等法院管轄第一審案件者外，於前條第1 項程
    序進行中，被告先就被訴事實為有罪之陳述時，審判長得告
    知被告簡式審判程序之旨，並聽取當事人、代理人、辯護人
    及輔佐人之意見後，裁定進行簡式審判程序，刑事訴訟法第
    273 條之1 第1 項定有明文。本案被告被訴施用第一級毒品
    罪之法定本刑為「6 月以上5 年以下有期徒刑」，其於本院
    準備程序期日就被訴事實為有罪之陳述後，經告知被告簡式
    審判程序之旨，並聽取被告及檢察官之意見後，本院合議庭
    認宜改用簡式審判程序，乃裁定由受命法官獨任行簡式審判
    程序審理之，附此說明。
據上論斷，應依刑事訴訟法第273 條之1 第1 項、第299 條第1
項前段，毒品危害防制條例第10條第1 項，刑法第11條前段、第
47條第1 項，判決如主文。
本案經檢察官顏妃琇到庭執行職務。
中    華    民    國    98    年    6     月    29    日
                  刑事第六庭  法  官  楊明佳
以上正本證明與原本無異。
如不服本判決應於收受送達後10日向本院提出上訴書狀，並應敘
述具體理由；其未敘述上訴理由者，應於上訴期間屆滿後20日內
向本院補提理由書（均須按他造當事人之人數附繕本）「切勿逕
送上級法院」。
                              書記官  林金良
中    華    民    國    98    年    6     月    29    日
附錄本案論罪科刑法條全文
毒品危害防制條例第10條
施用第一級毒品者，處六月以上五年以下有期徒刑。
施用第二級毒品者，處三年以下有期徒刑。


司法院資訊處製作；財團法人民間司法改革基金會備份。
